【裁判字號】    97,交聲,1085
【裁判日期】    970425
【裁判案由】    聲明異議
【裁判全文】
臺灣臺中地方法院交通事件裁定        97年度交聲字第1085號
原處分機關  交通部公路總局台中區監理所
異  議  人
即受處分人  甲○○
上列異議人即受處分人因違反道路交通管理處罰條例案件，對於
交通部公路總局台中區監理所民國97年2月29日所為之裁決（中
監違字第裁60-HC0000000號違反道路交通管理事件裁決書），聲
明異議，本院裁定如下：
    主    文
異議駁回。
    理    由
一、原處分機關略以：異議人即受處分人甲○○（下稱受處分人
    ）駕駛車牌號碼2293-RF號自小客車，於96年12月25日16時5
    0分許，在台中縣沙鹿鎮○○路，因有「轉彎車不讓直行車
    先行」之違規，為台中縣警察局清水分局依違反道路交通管
    理處罰條例第48條第1項第6款規定舉發，受處分人於期限內
    到案申訴，經舉發機關函覆略以「當時台端駕駛2293-RF號
    自小客車沿沙鹿鎮○○路內側車道由北往南方向行駛，行至
    上開肇事地點時，因台端左轉彎，造成同向同車道行駛之重
    機車（車號CRB-966）駕駛人閃避不及撞擊台端自小客車左
    前側門，致該重機車駕駛人受傷，警方到場處理依法舉發台
    端（轉彎車不讓直行車先行），並無不當」，原處分機關於
    97年2月29日，以中監違字第裁60-HC0000000號裁決書裁處
    罰鍰新台幣九百元，並記違規點數一點，應無不合等語。
二、受處分人則以：受處分人當日駕駛自小客車由北往南行駛內
    側快車道，離肇事地點交岔路口約二十公尺處，即打左轉方
    向燈，至交岔路口擬左轉彎時，突有一部由林筱彤駕駛之自
    小客車亦由北往南行駛，沿安全島邊不慎撞及受處分人自小
    客車左側門而毀損。所謂轉彎車不讓直行先行，應指在不同
    車道才存在，本案係在同一車道，車輛只有前後問題，受處
    分人質疑林筱彤有違反道路交通管理處罰條例第45條汽車駕
    駛人爭道行駛、第4項在多車道不依規定車道行駛、第13項
    機器腳踏車不在規定車道行駛、第47條第3項汽車駕駛人超
    車時未保持適當之間隔、第4項未經前行車表示允讓或靠邊
    慢行即行超車等違規。受處分人依據道路交通安全規則行駛
    ，並無違反轉彎車不讓直行車先行之情事，本件肇事主要原
    因為林筱彤違規爭道、超車所致等語，聲明異議。
三、按汽車駕駛人轉彎時，轉彎車不讓直行車先行者，處新台幣
    六百元以上一千八百元以下罰鍰，道路交通管理處罰條例第
    48條第1項第6款定有明文。又汽車駕駛人有第48條之情形者
    ，除依原條款處罰鍰外，並予記違規點數一點，道路交通管
    理處罰條例第63條第1項第1款亦有明定。
四、查本件受處分人於96年12月25日16時50分許，駕駛2293-RF
    號自小客車，沿台中縣沙鹿鎮○○路內側車道由北往南行駛
    ，駛至該路117號前欲左轉彎時，其左前車門位置，與同向
    行駛內側車道直行，由林筱彤所駕駛之CRB-996號重機車車
    頭位置發生碰撞等情，為受處分人所不爭執，並有台中縣警
    察局清水分局97年4月14日中縣警偵字第0970026655號函附
    道路交通事故現場圖、道路交通事故調查報告表、台中縣警
    察局交通隊沙鹿小隊處理道路交通事故談話紀錄表、現場照
    片在卷可稽。又道路交通標誌標線號誌設置規則第183條係
    規定「路面邊線，用以指示路肩或路面外側邊緣之界線。其
    線型為白實線，線寬為15至20公分」；同規則第183條之1規
    定「快慢車道分隔線，用以指示快車道外側邊緣之位置，劃
    分快車道與慢車道之界線。其線型為白實線，線寬為10公分
    」，本件經台中縣清水分局實地至現場勘查測量發現，肇事
    路段最右側邊線係白實線，線寬為15公分，可知肇事路段並
    未劃分快慢車道，且內側車道亦未漆有禁行機車等標線文字
    ，依道路交通安全規則第99條第1項第1款規定「機器腳踏車
    行駛之車道，應依標誌或標線之規定行駛，無標誌或標線者
    ，依下列規定行駛：一、在未劃分快慢車道之道路，得在最
    外側二車道行駛」，本件林筱彤駕駛重機車行駛內側車道（
    雙向各二車道），尚無不當之處，亦有台中縣警察局清水分
    局97年2月5日中縣清警交字第0970021984號書函附卷足憑。
    依上開現場圖、現場照片顯示，肇事前受處分人駕駛2293-R
    F號自小客車係行駛於內側車道靠右處欲左轉彎，而林筱彤
    駕駛CRB-996號重機車則行駛於內側車道靠左處欲直行，再
    參酌二車發生碰撞之部位，可認受處分人應有轉左彎車不讓
    直行車先行之違規。至受處分人駕駛自小客車轉彎前已顯示
    方向燈及林筱彤駕駛重機車是否有違規情事，並不影響受處
    分人本件違規之認定。從而原處分機關根據原舉發機關96年
    12月25日中縣警交字第HC0000000號舉發違反道路交通管理
    事件通知單所舉發受處分人上開違規之事實，依道路交通管
    理處罰條例第48條第1款第6款、第63條之規定，裁處受處分
    人罰鍰新台幣九百元及記違規點數一點，並無不合，本件受
    處分人聲明異議為無理由，應予駁回。
五、據上論斷，應依道路交通管理處罰條例第87條、道路交通案
    件處理辦法第19條，裁定如主文。
中    華    民    國    97    年     4    月    25    日
                  交通法庭    法  官  鍾堯航
上正本證明與原本無異。
如不服本裁定應於送達後五日內向本院提出抗告狀。
                                書記官  吳淑願
中    華    民    國    97    年     4    月    25    日


司法院資訊處製作；財團法人民間司法改革基金會備份。
